【裁判字號】    95,交聲,489
【裁判日期】    950731
【裁判案由】    聲明異議
【裁判全文】
臺灣彰化地方法院交通事件裁定         95年度交聲字第489號
移送機關    交通部公路總局臺中區監理所彰化監理站
異議人即
受處分人    甲○○
上列異議人即受處分人因違反道路交通管理處罰條例案件，對於
交通部公路總局臺中區監理所彰化監理站民國（下同）95年5月
18日所為之處分（原處分：彰監四字第裁64─ACV564362號），
聲明異議，本院裁定如下：
    主  文
原處分關於「罰鍰新臺幣肆仟伍佰元整」部分撤銷，變更為「罰
鍰新臺幣壹仟伍佰元整」之處分。
    理  由
一、按汽車駕駛人，行經有燈光號誌管制之交岔路口闖紅燈者，
    處新臺幣（下同）1,800元以上5,400元以下罰鍰，前項紅燈
    右轉行為者，處600元以上1,800元以下罰鍰。道路交通管理
    處罰條例第53條第1項、第2項定有明文；又按當場舉發違反
    道路交通管理處罰條例者，應填製舉發違反道路交通管理事
    件通知單，被查獲之駕駛人或行為人為受處分人時，應將該
    通知單填記後交付該行為人簽名或蓋章收受之；拒絕簽章者
    ，並記明其事由，視為已收受，違反道路交通管理事件統一
    裁罰基準及處理細則第11條第1項第1款亦有明文。
二、原處分意旨略以：異議人即受處分人甲○○於民國94年6月7
    日晚間7時30分許，騎乘車牌號碼CIN-033號重型機車，行經
    臺北市○○○路與玉門街之交岔路口處，因於有燈光號誌管
    制之交岔路口闖紅燈右轉，而為臺北市警察局交通警察大隊
    中山分隊執勤員警江介文攔停，並以受處分人違反前揭道路
    交通管理處罰條例第53條之規定掣單舉發；惟受處分人當場
    拒絕簽收，員警遂於前揭舉發通知單上記明事由，視為業已
    收受，本件舉發核無違誤，爰依修正前道路交通管理處罰條
    例第53條 (裁決書贅引第1項)之規定，裁處罰鍰4,500元整
    。
三、聲明異議意旨略以：異議人即受處分人固坦承有於上揭時日
    騎乘上開重型機車行經臺北市○○○路與玉門街路口處之事
    實，惟否認有何違反交通規則之行為，辯稱：伊並無違規闖
    越紅燈之行為，另異議人已就該事件提起申訴，並接獲臺北
    市政府警察局回信告知該申訴已通過，受處分人認為該事件
    已解決，故未再深究此事，且迄今未接獲有關此件之違規通
    知，詎於近一年之後接獲本件之裁決書，故異議人對原裁決
    實難甘服等語。
四、經查：
    (一)本件異議人即受處分人甲○○於94年6月7日晚間7時30
        分許，騎乘車牌號碼CIN-033號重型機車，行經臺北市
        ○○○路與玉門街之交岔路口處，因於有燈光號誌管制
        之交岔路口闖紅燈右轉，而為臺北市警察局交通警察大
        隊中山分隊執勤員警江介文攔停，並以受處分人違反前
        揭道路交通管理處罰條例第53條之規定，當場掣單舉發
        ；惟受處分人拒絕簽收，經警將之載明於舉發通知單等
        事實，有臺北市警察局舉發違反道路交通管理事件通知
        單1份影本在卷可稽；另上開拒絕簽收之事實亦為受處
        分人所不爭。是以舉發員警既將受處分人拒絕簽收之情
        記載在舉發通知單上，已完成前開之法定程序，故該舉
        發通知單依法應視為受處分人已收受，而業經合法送達
        ，自無庸再另行通知受處分人該舉發事件，是受處分人
        辯稱未接獲有關此件之違規通知，容有誤會。
    (二)又受處分人雖辯稱已接獲臺北市政府警察局回信告知該
        申訴已通過，故認為該事件已解決，而未再深究此事云
        云，惟經本院就此部分函查臺北市政府警察局中山分局
        ，業經該分局回覆：「……該答覆內容並無允諾撤銷舉
        發之情形，……」，此亦有臺北市政府警察局中山分局
        95年6月22日北市警中分交字第09533094000號函並其所
        檢附之該警政信箱答覆內容影本各1紙在卷可稽。是以
        臺北市政府警察局中山分局既未為撤銷該舉發事件之答
        覆，則受處分人前開所辯，應係無可採。
    (三)另受處分人雖否認有前開闖越紅燈右轉違規之情事，然
        證人即當日在場掣單舉發之員警江介文於本院調查時95
        年7月18日到庭結證稱：「（法官問：製發經過？）我
        站在燈箱旁邊，距離燈箱15公尺，看到受處分人的機車
        從巷子裡紅燈右轉出來。」、「（法官問：受處分人行
        經的路線？）受處分人從民族西路的巷子內右轉至至民
        族西路上，當時玉門街的紅綠燈燈號原本就是紅燈。」
        、「（法官問：你是否當場攔停受處分人？）是，當場
        攔停……」等語明確。參以受處分人亦於異議狀中指出
        警員當場攔停乙節，顯見警員確有在該處執勤，則證人
        即本件舉發警員江介文既有在現場執勤，其到庭所陳見
        聞經過，顯難認為虛妄。此外，復斟之證人江介文係於
        本院調查時，以具結擔保其證言之真實性並在負擔偽證
        罪之心理處罰狀態下所為之證述，自無自陷於偽證罪之
        追訴，而刻意構詞誣賴受處分人之理；且於本件卷存證
        據資料內復查無任何積極證據足以證明證人上開證述係
        屬虛偽，亦未有足以令人顯信其供述為不可採之品性證
        據或前科證據存在，本院自不得僅以證人為本件開單告
        發受處分人之員警而全盤抹煞其在訴訟上所具有之證人
        資格。是故，本院斟酌上情，認證人江介文前揭證述為
        可採。是以，受處分人空言否認有何違規情節，顯屬無
        據。
五、復查，95年2月5日施行之行政罰法第5條明文規定，行為後
    法律或自治條例有變更者，適用行政機關最初裁處時之法律
    或自治條例，但裁處前之法律或自治條例有利於受處罰者，
    適用最有利於受處罰者之規定，此即從新從輕原則。又所謂
    裁處，包括訴願、行政訴訟之決定或判決；又所謂裁處不以
    原處分機關之行為為限，凡在復查、訴願以迄行政訴訟中，
    尚未裁處確定之案件均有從新從輕原則之適用（最高行政法
    院89年9月13日89年度第1次庭長法官聯席會議決議參照）。
    是本件所適用之道路交通管理處罰條例之相關規定既已修正
    ，依前述從新從輕之原則，應為新舊法之比較適用，又經比
    較之結果，以修正後之新法較有利於異議人，應適用修正後
    道路交通管理處罰條例第53條第2項之規定，併此敘明。
六、綜上所述，受處分人所騎乘之上開重型機車確於前揭時、地
    ，有行經燈光號誌管制之交岔路口闖紅燈右轉之行為，原處
    分機關依修正前道路交通管理處罰條例第53條（裁決主文贅
    載第1項）裁處受處分人4,500元罰鍰，惟因經新、舊法之比
    較適用，而依從新從輕原則，應適用新法即現行道路交通管
    理處罰條例第53條第2項規定，處受處分人600元以上1,800
    元以下罰鍰。是以，受處分人異議雖無理由，惟原處分係不
    當，應撤銷關於原「罰鍰新臺幣4,500元整」之處分，而諭
    知罰鍰新臺幣1,500元整之處分。
七、據上論斷，應依道路交通案件處理辦法第20條，裁定如主文
    。
中    華    民    國    95    年    7     月    31    日
                      交通法庭  法  官  黃齡玉
以上正本證明與原本無異。
如不服本裁定，應於裁定送達後5日內向本院提出抗告狀 (須附
繕本 )。
中    華    民    國    95    年    8     月    1     日
                                書記官  施嘉玫


司法院資訊處製作；財團法人民間司法改革基金會備份。
